【裁判字號】    98,訴緝,3
【裁判日期】    980304
【裁判案由】    違反懲治走私條例
【裁判全文】
臺灣宜蘭地方法院刑事判決               98年度訴緝字第3號
公  訴  人  臺灣宜蘭地方法院檢察署檢察官
被      告  甲○○
上列被告因違反懲治走私條例案件，經檢察官提起公訴（90年度
偵字第3150、2479、3042號），被告於本院準備程序中為有罪之
陳述，經告以簡式審判程序之旨，並聽取當事人意見後，經本院
合議庭裁定由受命法官獨任行簡式審判程序，判決如下：
    主  文
甲○○共同私運管制物品進口逾公告數額未遂，累犯，處有期徒
刑壹年。
    事實及理由
一、本案犯罪事實：
    甲○○前因違反懲治走私條例案件，經臺灣士林地方法院於
    民國88年7月17日，以87年度訴字第479號判決處有期徒刑7
    月，並於88年11月5日執行完畢。詎仍不知悔改，復與綽號
    「阿福」、「阿吉」（姓名年籍均不詳）之成年男子謀議，
    約定由甲○○駕船出海至福建外海，以每箱新臺幣（下同）
    5百元的代價接運未稅私菸至澎湖外海，屆時將有綽號「阿
    財」（姓名年籍不詳）之人與甲○○聯絡並接運，甲○○遂
    於90年8月2日下午1時15分許，以1萬元之代價，雇用陳松城
    （業經本院以92年度訴更字第2號判決免訴確定在案），自
    宜蘭縣頭城鎮梗枋港駕駛新金豐十六號（編號CT3─2674號
    ）漁船出海，在梗枋港外海之海上船屋接駁大陸漁工連廷清
    、林克飛（均經本院以91年度訴字第31號判決處有期徒刑2
    月，均緩刑2年確定在案）後，4人旋共同基於私運管制物品
    之犯意聯絡，由甲○○與陳松城輪流開船將船開往福建方向
    ，並於同年月7日約24時許，在福建省深滬港外海約20浬處
    （非屬我國領海海域），與大陸漁船閩江漁號接頭，於大陸
    漁船漁工將未稅私菸接駁上船時，由陳松城、連廷清、林克
    飛協助打開船艙艙蓋並幫忙堆貨，共計接駁裝載仿黃長壽硬
    盒菸6萬5千4百包、未貼專賣憑證DAVIDOFF香菸黑色包裝8萬
    2千5百包（業經檢察官當庭更正）、未貼專賣憑證DAVID
    OFF香菸白色包裝淡菸1萬4千包，起岸完稅價格總計為2,667
    ,650 元，已逾公告數額10萬元之管制物品，並約定該批私
    菸交給澎湖外海接運人員時，陳松城、連廷清、林克飛3人
    將協助搬運。嗣同年月8日上午8時許，甲○○將前揭船舶開
    到澎湖縣目斗嶼外海約22浬處（北緯24度6分49秒，東經119
    度33分49秒）尚未進入臺灣地區即於我國12海浬領海範圍外
    ，等待「阿財」駕船接駁時，即為警查獲而未得逞，並扣得
    前揭未稅私煙。
二、本件係經被告甲○○於準備程序為有罪之表示，而經本院合
    議庭裁定由受命法官獨任以簡式審判程序加以審理，依刑事
    訴訟法第273條之2、第159條第2項之規定，不適用傳聞法則
    有關限制證據能力之相關規定；並得依同法第310條之2準用
    第454條之規定製作略式判決書（僅記載「證據名稱」）。
三、前項犯罪事實，有下列事證足資證明：
  (一)被告於警、偵訊及本院審理時之自白。
  (二)證人連廷清、林克飛及陳松城於警、偵訊之證詞。
  (三)行政院海洵署海巡隊執行臨檢紀錄表及航海圖、海巡署第三
    海巡隊91洋局三偵字第091F000024號函附資料、5032號艇聯
    檢紀錄表、搜索扣押筆錄及扣押物品目錄表、嫌疑貨品扣押
    單及查獲台灣省內菸酒專賣暫行條例扣押物品表、現場查扣
    照片、臨檢紀錄表、進出港檢查表、漁業執照及財政部關稅
    總局驗估處90年9月5日總驗二（二）字第9010058號函文。
四、按「懲治走私條例公告管制物品項目及其數額」丙項之規定
    ，1次私運洋煙之總額由海關照緝獲時之完稅價格計算，超
    過10萬元者，以管制進口物品論；爾後於90年12月27日修正
    將該項第1款之「菸、酒、捲菸紙」之規定均刪除，故私運
    之菸、酒、捲菸紙現已非管制物品，惟行政命令之變更係屬
    事實變更，非屬刑罰法律變更，自不得據為廢止刑罰之認定
    。另被告行為後，懲治走私條例於91年6月26日修正公布施
    行，原懲治走私條例第2條第1項「私運管制物品進口、出口
    逾公告數額者，處七年以下有期徒刑，得併科新臺幣二十萬
    元以下罰金」修正為「私運管制物品進口、出口逾公告數額
    者，處七年以下有期徒刑，得併科新臺幣三百萬元以下罰金
    」，嗣懲治走私條例又於95年5月30日公布（自同年7月1日
    施行）刪除第2條第2項常業犯之規定，並將同條第3項未遂
    犯之規定移至第2項，該條第1項則未有修正，經比較新舊法
    ，修正後之規定並未有利於被告，依刑法第2條第1項前段規
    定，應適用91年6月26日修正前之懲治走私條例第2條規定處
    斷。被告私運之未稅香菸，其完稅價格已逾10萬元，依前開
    修正前之規定，仍應以管制物品論。而被告駕駛之新金豐十
    六號漁船，在福建省深滬外海約20浬處與大陸閩江漁船，接
    駁裝載走私未稅洋煙，非在我國有管轄權之海域內，後在北
    緯24度6分49秒、東經119度33分49秒處附近海域為警查獲，
    經本院函詢海巡署第三海巡隊查獲被告船舶之海域，從領海
    基線起算測量約為13.5浬，距最近岸際為目斗嶼22浬，依據
    中華民國領海及鄰接區法第3條及第14 條規定，上開海域亦
    在我國12浬領海範圍外，惟被告確與在臺灣人士「阿財」等
    人洽妥接駁一事，僅因被告私運管制物品進口，尚未進入我
    國國境內即為查獲，核其所為，係犯91年6月26日修正前之
    懲治走私條例第2條第3項、第1項之私運管制物品進口未遂
    罪（此業經檢察官當庭更正起訴法條如上）。又被告與船員
    陳松城、連廷清、林克飛間就前開犯行，有犯意聯絡及行為
    分擔，均為共同正犯。被告有如前揭事實及理由欄一所載執
    行完畢之前科紀錄，有臺灣高等法院被告前案紀錄表可稽，
    其於執行完畢後5年之內，再犯本件有期徒刑以上之罪，係
    屬累犯，應依刑法第47條第1項之規定加重其刑。被告已著
    手於私運管制物品進口行為之實行而不遂，為未遂犯，應依
    刑法第25條第2項之規定，按既遂犯之刑減輕之，並依法先
    加後減之。爰審酌被告前已有2次違反懲治走私條例案件之
    前科紀錄，仍再犯本件犯行，素行顯然不良，且私運管制物
    品之數量甚多，對我國經濟秩序危害非微，並衡其犯後坦承
    犯行，態度尚佳等一切情狀，量處如主文所示之刑。又按本
    條例施行前，經通緝而未於96年12月31日以前自動歸案接受
    偵查、審判或執行者，不得依本條例減刑，中華民國九十六
    年罪犯減刑條例第5條定有明文。查本件被告犯罪時間，雖
    係於96年4月24日以前，然被告於上述減刑條例施行前之91
    年5月30日即遭通緝，嗣於98年1月20日始為警緝獲之事實，
    有查捕逃犯作業查詢表及警詢筆錄附卷可憑，則被告既未於
    96年12月31日以前自動歸案接受偵查，揆諸前揭法條意旨，
    自不得適用減刑規定，附此敘明。末查，扣案之未稅仿冒黃
    長壽硬盒菸6萬5千4百包、未貼專賣憑證DAVIDOFF香菸黑色
    包裝8萬2千5百包、未貼專賣憑證DAVIDOFF香菸白色包裝淡
    菸1萬4千包，雖係未經許可輸入之私菸，然據被告甲○○於
    警訊中陳稱大陸貨主為「阿吉」，臺灣貨主不知何人，僅係
    賺取運費等語（見海巡署卷第2頁背面），顯然無法認定未
    稅私煙係屬被告及共犯所有，爰不併予宣告沒收。起訴意旨
    認此部分應依前臺灣省內菸酒專賣暫行條例第40條規定宣告
    沒收，容有誤會，附此敘明。
據上論斷，應依刑事訴訟法第299條第1項前段、第273條之1第1
項、第310條之2、第454條，91年6月26日修正前懲治走私條例第
2條第3項、第1項，刑法第2條第1項前段、第11條前段、第25條
第2項、第28條、第47條第1項，判決如主文。
本案經檢察官張立言到庭執行職務。
中    華    民    國    98    年    3     月    4     日
                  刑事第二庭法  官  陳映佐
以上正本證明與原本無異
如不服本判決應於收受本判決後10日內向本院提出上訴書狀，並
應敘述具體理由。若未敘述理由者，應於上訴期間屆滿後20日內
向本院補提理由書狀（均須按他造當事人之人數附繕本）「切勿
逕送上級法院」。
                            書記官  陳憲文
中    華    民    國    98    年    3     月    5     日
附錄法條：
91年6月26日修正前懲治走私條例第2條第1、3項：
私運管制物品進口、出口逾公告數額者，處7年以下有期徒刑，
得併科新臺幣20萬元以下罰金。
第1項未遂犯罰之。


司法院資訊處製作；財團法人民間司法改革基金會備份。
